臺灣桃園地方法院民事判決　　　　　　　100年度訴字第269號
原　　　告　伸昌光電材料股份有限公司
法定代理人　林暉育
訴訟代理人　韓邦財律師
　　　　　　許惠君律師
上 一 人之
複 代 理人　范民珠律師
被　　　告　余秋勇
上列當事人間請求返還押租保證金事件，本院於民國100年5月2
日言詞辯論終結，判決如下：
    主  文
原告之訴及假執行之聲請均駁回。
訴訟費用由原告負擔。
    事實及理由
一、原告起訴主張：原告於民國95年7 月1 日向被告承租門牌號
    碼為桃園縣蘆竹鄉○○路256 巷2 號房屋1 棟（以下簡稱：
    系爭房屋），租賃期間自95年7 月1 日起至101 年6 月30日
    止，每月租金為新台幣（下同）16萬元，被告並於簽訂房屋
    租賃契約書（以下簡稱：系爭租賃契約）時交付押租保證金
    80萬元予被告。嗣原告因故不再承租系爭房屋，乃於99年11
    月初，以電話通知被告，原告將於99年12月31日終止系爭租
    賃契約，被告當時並無異議，並於99年12月間協同有意承租
    系爭房屋之第三人前來察看。詎原告於99年12月底搬遷後，
    並於100 年1 月4 日以存證信函通知被告系爭租賃契約業已
    終止，請被告返還押租保證金80萬元，被告置之不理。是原
    告爰依系爭租賃契約第5 條約定，請求被告返還押租保證金
    80萬元。並聲明：(1)被告應給付原告80萬元，及自起訴狀繕
    本送達翌日起至清償日止，按週年利率5 ％計算之利息。(2)
    願供擔保請准宣告假執行。
二、被告抗辯稱：原告並未以電話通知將於99年12月31日終止系
    爭租賃契約，故兩造間就系爭房屋之租賃關係仍然存在。又
    原告未將系爭屋回復原狀後交還被告，故被告不同意返還押
    租保證金80萬元。並聲明：(1)如主文第1 項所示。(2)如受不
    利判決，願預供擔保請准宣告免為假執行。
三、本件原告主張伊於95年7 月1 日向被告承租系爭房屋，租賃
    期間自95年7 月1 日起至101 年6 月30日止，每月租金為16
    萬元，被告並於簽訂系爭租賃契約時交付押租保證金80萬元
    予被告之事實，業據原告提出房屋租賃契約書影本1 份為證
    （見本院卷第7 頁至第11頁），並為被告所不爭執，是原告
    此部分主張之事實，堪信為真實可採。是本件應審究者為：
    (一)系爭租賃契約是否已於99年12月31日合法終止？(二)原告是
    否已將系爭房屋回復原狀並遷空交還被告？
四、得心證之理由：
  (一)系爭租賃契約是否已於99年12月31日合法終止？
    1.按「定有期限之租賃契約，如約定當事人之一方於期限屆
      滿前，得終止契約者，其終止契約，應依第450 條第3 項
      之規定，先期通知。」民法第453 條定有明文。又「前項
      終止契約，應依習慣先期通知。但不動產之租金，以星期
      、半個月或一個月定其支付之期限者，出租人應以曆定星
      期、半個月或一個月之末日為契約終止期，並應至少於一
      星期、半個月或一個月前通知之。」民法第450 條亦有明
      文規定。查，依系爭租賃契約第7 條之約定：「契約期間
      內乙方（即指原告）若擬遷離他處時乙方不得向甲方（即
      指被告）請求租金償還、遷移費及其他任何名目之權利金
      ，而應無條件將該房屋照原狀還甲方，乙方不得異議。」
      ，是本件兩造間所簽訂之系爭租賃契約雖係定期租約，惟
      兩造間既有原告得於租賃期間屆滿前提前終止租約之約定
      ，則原告自得依民法第450 條第3 項之規定，於租賃契約
      終止期前之1 個月將終止租約之意思表示通知被告。
    2.次按契約終止權之行使，依民法第263 條準用同法第258
      條之規定，應向他方當事人以意思表示為之（最高法院64
      年台上字第2294號判例意旨參照）。又對話人為意思表示
      者，其意思表示，以相對人了解時，發生效力。民法第94
      條定有明文。查，原告公司於99年10月18日經主管會議決
      議該公司之桃園廠於99年12月31日關廠，並指示由原告公
      司之管理部負責，管理部之副理涂兆慶即指示總務管理師
      李品稼負責聯絡被告，李品稼並於99年10月20日以電話通
      知被告，稱原告將提前終止系爭租賃契約，並承租至99年
      12月31日，被告於電話中並未為反對之意思表示，且被告
      並曾於99年12月底陪同第三人來看系爭房屋等情，業據證
      人涂兆慶、李品稼分別述甚詳（見本院卷第36頁背頁、第
      37頁、第28頁背頁至第29頁背頁）。是原告既已將系爭租
      賃契約提前於99年12月31日終止之意思表示於99年10月20
      日通知被告，且被告未為反對之意思表示，則原告終止系
      爭租賃契約於法並無不合。原告主張系爭租賃契約已於99
      年12月31日合法終止等語，應堪採信；被告辯稱伊並未接
      獲原告提前終止系爭租賃契約之意思表示云云，無足採信
      。
  (二)原告是否已將系爭房屋回復原狀並遷空交還被告？
    依系爭租賃契約第7 條之約定，原告於契約期間內終止租約
    時，原告應無條件將該系爭房屋照原狀返還被告。另依系爭
    租賃契約第5 條之約定，原告如不繼續承租時，原告應於被
    告遷空、交還系爭房屋後無息退還押租保證金。是依系爭租
    賃契約第5 條、第7 條之約定可知，原告須將系爭房屋回復
    原狀並遷空交還被告後，被告始有返還押租保證金予原告之
    義務。查，證人李品稼證稱：「（問：有無整間騰空交還被
    告？）答：99年12月31日之前就保證金部分一直無法確定，
    所以當時沒有將鑰匙交還被告，也沒有跟被告作點交動作，
    因為被告說我們還沒有幫他復原。」、「（問：到目前為止
    ，原告有無將房子交還被告？）答：100 年2 月16日有給被
    告一付鑰匙……」、「（問：房子到底有無交還被告？）答
    ：我們沒有再過去，我們還有鑰匙。」、「（問：原告沒有
    當被告的面與他點清屋內情況將房屋交還被告？）答：被告
    有看過，但他認為有些地方還沒有復原，所以雙方還沒有達
    成共識。」等語（見本院卷第29頁正頁、背頁），證人涂兆
    慶證稱：伊曾於100 年1 月14日與被告、工程公司、李品稼
    至系爭房屋會勘看有那些地方需要回復原狀，並做有紀錄，
    後來因押租保證金問題，雙方一直未達成共識，故延宕至今
    ，伊曾交付一付鑰匙予被告，原告目前仍持有系爭房屋之遙
    控器等語（見本院卷第37頁正頁、背頁），是兩造就系爭房
    屋如何回復原狀尚未達成共識，且原告仍持有系爭房屋之鑰
    匙，並未將系爭房屋交還被告而由被告占有之事實，應堪認
    定。從而，原告既未依系爭租賃契約第5 條、第7 條約定將
    系爭房屋回復原狀並交還被告，被告自無依系爭租賃契約第
    5 條約定將押租保證金80萬元返還原告之義務。
五、綜上所述，本件原告主張依系爭租賃契約第5 條約定，請求
    被告返還押租保證金80萬元，及自起訴狀繕本送達翌日起至
    清償日止，按週年利率5 ％計算之利息，為無理由，應予駁
    回；原告之訴既經駁回，其假執行之聲請失所附麗，亦應併
    予駁回。
六、本件事證已臻明確，兩造其餘之攻擊、防禦方法及所提出之
    事證，經斟酌後認與判決結果不生影響，爰不一一加以論述
    ，附此敘明。
七、據上論結，本件原告之訴為無理由，依民事訴訟法第78條，
    判決如主文。
中    華    民    國    100   年    5     月    16    日
                        民事第二庭  法  官  高明德
以上正本係照原本作成。
如對本判決上訴，須於判決送達後 20 日內向本院提出上訴狀。
如委任律師提起上訴者，應一併繳納上訴審裁判費。
中    華    民    國    100   年    5     月    16    日
                                    書記官  崔青菁